【裁判字號】    90,交聲,67
【裁判日期】    900828
【裁判案由】    聲明異議
【裁判全文】
臺灣嘉義地方法院交通事件裁定                        九十年度交聲字第六七號
    原處分機關  交通部公路局嘉義區監理所
    異  議  人  甲○○
    即受處分人
右列異議人因違反道路交通管理處罰條例案件，對於交通部公路局嘉義區監理所於九
十年五月廿四日所為之處分（原處分案號：嘉監五字第裁七○--Ｌ00000000
號)，聲明異議，本院裁定如左：
        主  文
原處分撤銷。
甲○○不罰。
        理  由
一、異議意旨：異議人甲○○於民國九十年三月廿七日下午一時五十五分許，駕駛車
    牌號碼ＫＯ--七四一號職業曳引車，由東往西方向行駛，行經嘉義縣太保市○○
    路月眉橋頭（即太保市一五九線九公里九百公尺處）時，適有黃李素戀駕駛之車
    牌號碼ＳＰ--二三○二號小自貨車，由對向（即由西往東方向）駛至，於事故地
    點，黃李素戀之車子打滑後跨越分向限制線行駛，侵入異議人車道，致撞及異議
    人之曳引車後，黃李素戀之自小貨車又滑行，遭同向緊跟其後之李聰慧駕駛之車
    牌號碼Ｃ八--二五五六號自小客車撞擊致死。惟聲請人均遵守道路交通安全規則
    之規定行駛，此事故之發生並非因異議人之過失所造成，而異議人亦無任何違反
    交通安全規則之肇事因素，然交通部公路局嘉義區監理所竟於九十年五月廿四日
    以聲請人未減速慢行、肇事致人死亡分別裁處罰鍰新台幣六百元，並吊銷異議人
    之駕駛執照，爰依道路交通管理處罰條例第八十七條之規定，聲明異議等語。
二、本件原處分機關係以異議人甲○○為汽車駕駛人駕駛汽車違反道路交通安全規則
    ，未減速慢行、肇事致人死亡為由，依道路交通管理處罰條例第四十四條第一項
    第六款、第六十一條第一項第四款規定處罰鍰六百元、吊銷異議人之駕駛執照，
    且一年內不得考領。然按前開規定係以駕駛人違反道路交通安全規則為吊銷駕駛
    執照之要件，苟無違反道路交通安全規則之情事，縱發生肇事致人死亡之結果，
    亦不得依前開規定吊銷其駕駛執照。經查：異議人甲○○於九十年三月廿七日下
    午一時五十五分許，駕駛車牌號碼ＫＯ--七四一號職業曳引車，由東往西方向行
    駛，行經嘉義縣太保市○○路月眉橋頭（即太保市一五九線九公里九百公尺處）
    時，適有黃李素戀駕駛之車牌號碼ＳＰ--二三○二號小自貨車，由對向（即由西
    往東方向）駛至，於事故地點，黃李素戀之車子打滑後跨越分向限制線行駛，侵
    入聲請人車道，致撞及聲請人之曳引車後，黃李素戀之自小貨車又滑行，遭其同
    向緊跟其後之李聰慧駕駛之車牌號碼Ｃ八--二五五六號自小客車撞擊致死等情，
    固為異議人所承認，惟辯稱：當時時速約三十至四十公里，而該地速限為六十公
    里，已減速慢行，且當時並非雨霧視線不清情形；又黃李素戀駕駛自小貨車，跨
    越分向限制線，駛入來車道，為肇事原因，異議人並無肇事因素等語（以上見聲
    明異議狀）。
三、按本件肇事地點為嘉義縣太保市○○路月眉橋頭（即太保市一五九線九公里九百
    公尺處東向車道）時，肇事當時為天候雨、日間自然光線、速限六十公里之縣道
    、彎道附近、有快慢車道、柏油路面、路面濕潤、無障礙物、視距良好、有雙向
    禁止超車分向設施，異議人駕駛之車牌號碼ＫＯ--七四一號職業曳引車，停於由
    東往西（太保往新港方向）方向行駛內側快車道，車頭橫跨於分向限制線上；而
    被害人黃李素戀之自小貨車，係逆向停於對向車道上，被害人黃李素戀車上之散
    落物，大部分散落於往新港行車方向快車道，甲○○之車頭毀損，前擋風玻璃破
    裂，黃李素戀之車車頭全毀、左前葉子板及左車窗毀損等情，有道路交通事故調
    查報告表及現場照片十二幀附於相驗卷可稽（臺灣嘉義地方法院檢察署九十年度
    相字第二二三號）。經查：異議人於警訊時自承當時車速約三十公里，且當時為
    日間自然光線，已如前述，參以當時到場處理員警指稱，當時雖係陰雨天，但視
    線仍算良好，此有嘉義縣水上分局九十年五月十八日（九十）嘉水警一字第一一
    六四八號函一份可參，而肇事地點係速限六十公里之車道，是異議人於視線良好
    、速限六十公里之車道上，依遵行方向、在速限內之時速三十公里左右速度行駛
    ，並無任何證據足認異議人有違反道路交通管理處罰條例第四十四條第一項第六
    款之情事。次查，依前開認定結果，足認被害人黃李素戀係駕車行經肇事地點，
    跨越分向限制線行駛，致撞及對向駛至之異議人甲○○所駕車輛車頭；而異議人
    係依遵行車道行駛，已注意車前狀況，並減速至每小時三十公里左右，未逾六十
    公里之時速限制，然被害人突如其來逆向、跨越分向限制線、朝異議人之車輛左
    側駛來，非異議人所能預見，而無從為任何防止結果發生之行為等情，堪予認定
    ，此亦與台灣省嘉雲區車輛行車事故鑑定委員會之鑑定結果相同，有台灣省嘉雲
    區車輛行車事故鑑定委員會九十年五月廿九日嘉鑑字第九○○四八○號鑑定意見
    書一紙附卷可稽，此外，亦查無異議人有何無違反道路交通安全規則之事實，揆
    諸前開說明，原處分機關依道路交通管理處罰條例第四十四條第一項第六款、第
    六十一條第一項第四款規定分別處罰鍰六百元、吊銷異議人之駕駛執照之處分，
    尚有未洽，異議人之異議為有理由，原處分應予撤銷，另諭知異議人不罰。
據上論結，應依道路交通管理處罰條例第八十七條第二項、道路交通案件處理辦法第
二十條前段，裁定如主文。
中      華      民      國    九十      年      八      月    二十八    日
                                         臺灣嘉義地方法院交通法庭
                                             法  官  蔡  廷  宜
右正本證明與原本無異。
如不服本裁定，應於裁定送達後五日內向本院提出抗告狀（應附繕本）。
中      華      民      國    九十      年      八      月    二十八    日
                                             書記官  尹  玉  琪


司法院資訊處製作；財團法人民間司法改革基金會備份。
